臺灣高等法院高雄分院刑事判決　　　　 94年度上訴字第481號
上　訴　人
即　被　告　甲○○
選任辯護人　陳清和律師
上列上訴人因違反毒品危害防制條例案件，不服臺灣高雄地方法
院93年度訴字第2305號中華民國94年3 月1 日第一審判決（起訴
案號：臺灣高雄地方法院檢察署93年度偵字第14701 號），提起
上訴，本院判決如下：
    主  文
原判決撤銷。
甲○○共同連續販賣第二級毒品，處有期徒刑柒年；第二級毒品
（均含ＭＤＭＡ、ＭＤＥＡ成分）錠劑拾貳顆沒收銷燬之，空夾
鏈袋伍拾只、0000000000號行動電話壹支（含ＳＩＭ
卡，均未扣案）、新臺幣柒仟元（未扣案）均沒收；00000
00000號行動電話（含ＳＩＭ卡）如全部或一部不能沒收時
，追徵其價額，新臺幣柒仟元，如全部或一部不能沒收時，以其
財產抵償之。又共同連續販賣第四級毒品，處有期徒刑參年陸月
；第四級毒品（均含硝甲西泮成分）錠劑貳拾玖顆，上開空夾鏈
袋伍拾只、0000000000號行動電話壹支（含ＳＩＭ卡
，均未扣案）、新臺幣柒仟元（未扣案）均沒收；000000
0000號行動電話（含ＳＩＭ卡）如全部或一部不能沒收時，
追徵其價額，新臺幣柒仟元，如全部或一部不能沒收時，以其財
產抵償之。應執行有期徒刑拾年貳月，第二級毒品（均含ＭＤＭ
Ａ、ＭＤＥＡ成分）錠劑拾貳顆沒收銷燬之，第四級毒品（均含
硝甲西泮成分）貳拾玖顆，上開空夾鏈袋伍拾只、000000
0000號行動電話壹支（含ＳＩＭ卡，均未扣案）、新臺幣柒
仟元（未扣案）均沒收；0000000000號行動電話（含
ＳＩＭ卡）如全部或一部不能沒收時，追徵其價額，新臺幣柒仟
元，如全部或一部不能沒收時，以其財產抵償之。
    事  實
一、甲○○明知亞甲基雙氧甲基安非他命（即ＭＤＭＡ）、亞甲
    基雙氧乙基安非他命（即ＭＤＥＡ）及硝甲西泮（即ＮＩＭ
    ＥＴＡＺＥＰＡＭ）分屬毒品危害防制條例所定之第二、四
    級毒品，不得販賣，竟自民國93年7 月上旬某日起至同年7
    月24日回溯約一星期之時間止，與陳培倫（應由檢察官另行
    偵辦）共同意圖營利，而基於販賣第二級毒品ＭＤＭＡ、
    ＭＤＥＡ之概括犯意聯絡，由甲○○與陳培倫共同出資，並
    分別由陳培倫向綽號「阿盛」之年籍、姓名不詳之成年男子
    ，以每顆新臺幣（下同）150 元至180 元之代價，購入含第
    二級毒品ＭＤＭＡ及ＭＤＥＡ（俗稱搖頭丸）之錠劑，而甲
    ○○則持其所有電話號碼0000000000號行動電話為聯絡工具
    ，以每顆180 元之價格，向某姓名、年籍不詳綽號「小虎」
    之成年男子購得搖頭丸錠劑，購入上開毒品後，甲○○即以
    上開行動電話為聯絡工具，以每顆搖頭丸賣250 元之價格，
    與陳培倫先後在位於高雄市新興區○○○路30號龍成飯店、
    三多路某搖頭店及一心路「ＥＺ舞廳」等處，連續販賣予不
    特定之買主多次，其二人再平分販賣毒品所得。甲○○與陳
    培倫另共同意圖營利而基於販賣第四級毒品硝甲西泮（即
    ＮＩＭＥＴＡＺＥＰＡＭ）之概括犯意聯絡，自93年7 月上
    旬某日起至同年7 月24日回溯約一星期之時間止，由甲○○
    與陳培倫共同出資，由陳培倫向前開綽號「阿盛」之人，以
    每顆20至25元之代價，購入第四級毒品硝甲西泮（俗稱一粒
    眠）之錠劑，而甲○○則以每顆25元之價格，向前開綽號「
    小虎」之人購得一粒眠錠劑，購入上開毒品後，甲○○即以
    上開行動電話為聯絡工具，與陳培倫同在龍成飯店、三多路
    某搖頭店及「ＥＺ舞廳」等處，以每顆一粒眠賣50元之價格
    ，連續販賣予不特定之買主多次，其二人再平分販賣毒品所
    得；嗣於93年7 月24日回溯約一星期之時間，陳培倫與甲○
    ○因故拆夥未再繼續合作共同販賣毒品，甲○○及陳培倫所
    共有尚未賣出之搖頭丸12顆，及供包裝第二、四級毒品錠劑
    所用之空夾鏈袋50只，則由甲○○保管。嗣甲○○復承前開
    販賣第四級毒品硝甲西泮之概括犯意，於93年7 月22日夜間
    9 時許，在高雄市壽山動物園大門前向前開綽號「小虎」之
    人，以一粒眠每顆25元之價格，購入該等毒品，並於翌日中
    午時分，在龍成飯店813 號房，以一粒眠每顆50元之代價，
    賣與二名真實年籍、姓名不詳之男子一粒眠5 顆，甲○○前
    後販賣第二級毒品及第四級毒品所得共計7000元。嗣於93年
    7 月24日凌晨零時35分許，為警在龍成飯店813 號房臨檢時
    查獲，並扣得上開與陳培倫共有之第二級毒品搖頭丸12顆、
    供犯罪所用之空夾鏈袋50只，及甲○○所有之一粒眠29顆、
    電子磅秤1 台、盤子1 個、不明粉狀物與不明片狀物各1 包
    。
二、案經高雄市政府警察局新興分局報請臺灣高雄地方法院檢察
    署檢察官偵查起訴。
    理  由
壹、證據能力部分：
一、被告甲○○之辯護人以：遭警查獲之上開搖頭丸12顆、一粒
    眠29顆、電子磅秤1 台、盤子1 個、空夾鏈袋50只、不明粉
    狀物與不明片狀物各1 包，係警察人員臨檢盤查後，在無搜
    索票而未經被告同意，且被告亦無何跡象顯示係現行犯之狀
    況下所為違法搜索，而基於此一非法程序所取得之證據，並
    無證據能力云云。經查：
(一)、按搜索經受搜索人出於自願性同意者，得不使用搜索票。但
    執行人員應出示證件，並將其同意之意旨記載於筆錄，刑事
    訴訟法第131 條之1 定有明文。本件依卷附之高雄市政府警
    察局新興分局搜索筆錄（見警卷第6 頁）所示，係依刑事訴
    訟法第131 條之1 規定，在獲得被告同意下所為之搜索，惟
    證人即本件承辦之警員曾宏龍於原審審理中證述：本件係新
    興分局依地區特性所規劃之擴大臨檢，當天並未聲請搜索票
    ，是對龍成飯店作逐層、逐房之臨檢，在到813 號房時，伊
    與其他警員敲門敲了約2 分鐘後，並告知要進行臨檢，被告
    才開門讓伊與其他警員進去進行臨檢，進房之後，房間內之
    燈光未打開，待燈光打開後，伊發現床頭旁邊之小櫃子上有
    扣案之部分物品，遂對該房間進行搜索，嗣並在該房間之衣
    櫃內發現扣案之搖頭丸，本件於搜索前並未獲得被告之同意
    ，搜索筆錄係伊回警局再行補作等語（見原審卷第162 、
    163 、170 、171 頁），是本件非出於被告自願性同意後所
    進行之搜索甚明。
(二)、次按，檢察官、檢察事務官、司法警察官或司法警察逮捕被
    告、犯罪嫌疑人或執行拘提、羈押時，雖無搜索票，得逕行
    搜索其身體、隨身攜帶之物件、所使用之交通工具及其立即
    可觸及之處所；又有左列情形之一者，檢察官、檢察事務官
    、司法警察官或司法警察，雖無搜索票，得逕行搜索住宅或
    其他處所：（一）因逮捕被告、犯罪嫌疑人或執行拘提、羈
    押，有事實足認被告或犯罪嫌疑人確實在內者。（二）因追
    躡現行犯或逮捕脫逃人，有事實足認現行犯或脫逃人確實在
    內者。（三）有明顯事實足信為有人在內犯罪而情形急迫者
    ，刑事訴訟法第130 條及第131 條第1 項分別定有明文。本
    件警方人員所為之搜索，依前開證人之證言，係承辦警員於
    臨檢中發現被告持有毒品，將被告以現行犯逮捕後，對被告
    為刑事訴訟法第130 條之附帶搜索，惟被告辯稱：警方所查
    獲之扣案物品，係在床邊小櫃子與床中間貼牆的床底下所發
    現等語（見原審卷第260 頁），核與證人即案發當日曾進入
    龍成飯店813 號房之陳培倫證述：本件警方查獲之扣案物品
    ，在伊接獲友人通知警方將要臨檢而離去之前，係放在床底
    下，該等物品旁邊就是接著小櫃子等語（見原審卷第215 頁
    ）相符，復參以本件警方人員進入被告房間前，被告之房門
    有上鎖，經警方敲門敲了一段時間並告以要進行臨檢後，被
    告方開門讓警方人員入房進行臨檢，是本件警方人員既非在
    第一時間內即得進入被告房間進行臨檢，則被告豈有不趁此
    段時間將本件扣案物品全部藏於不易發現之處所，而仍放置
    於警方人員舉目可見之小櫃子上方之理，故證人曾宏龍前開
    證述扣案部分物品係於床邊小櫃子上所發現乙節，並不足採
    ，因此，本件警方人員於搜索之前，並無何跡證可認定被告
    係為現行犯而得為附帶搜索，且亦無其他無搜索票而可得搜
    索之事由，其所為之搜索程序自有違法。
(三)、本件辦案警員之搜索程序固有違法，但其因而取得之證據，
    有無證據能力，仍應審酌人權保障及公共利益之維護以定之
    ，刑事訴訟法第158 條之4 定有明文。而參諸上開法律規定
    之立法理由謂：「至於人權保障及公共利益之均衡維護，如
    何求其平衡，因各國國情不同，學說亦是理論紛歧，依實務
    所見，一般而言，違背法定程序取得證據之情形，常因個案
    之型態、情節、方法而有差異，法官於個案權衡時，允宜斟
    酌：違背法定程序之情節。違背法定程序時之主觀意圖
    。侵害犯罪嫌疑人或被告權益之種類及輕重。犯罪所生
    之危險或實害。禁止使用證據對於預防將來違法取得證據
    之效果。偵審人員如依法定程序有無發現該證據之必然性
    及證據取得之違法對被告訴訟上防禦不利益之程度等各種
    情形，以為認定證據能力有無之標準，俾能兼顧理論與實際
    。」，自可作為判斷本件違法取得之證據有無證據能力之參
    考。本院審酌本件辦案警員於進行搜索之前，被告係經警方
    敲門敲了一段時間方開門讓警方人員入房進行臨檢，依警員
    承辦業務之經驗，心中必然感到懷疑，在一時急於查緝案件
    之情況下而為本件違法搜索，其主觀上尚無何重大違背法定
    程序之意圖；又毒品價值甚高，查緝不易，而販賣第二級毒
    品，其法定刑規定係無期徒刑或7 年以上有期徒刑，立法政
    策上係認此種犯行確具有高度不法之內涵，是其行為之處罰
    已含有重大公共利益之維護目的在內；且被告販賣毒品之結
    果，對於社會所生之危害至深且鉅，是員警雖因違法搜索而
    干預被告之自由權益，惟衡諸公共利益之維護，其可非難性
    應屬較輕，自不得僅因警方人員執行程序上之違法，即認扣
    案之上開證據無證據能力，而忽視重大公共利益之維護。是
    以，扣案上開物品固屬違法取得之證據，但依上開法律規定
    與說明，仍應認該證據具有證據能力，合先敘明。
二、被告之辯護人另以：被告稱其於警詢所為之自白非出於自由
    意志，且被告警詢錄音帶經原審審理時當庭勘驗之結果，發
    現警詢筆錄中有多處錄音帶內所無之內容，且有錄音中斷之
    情形，與刑事訴訟法第100 條之1 第1 項，訊問被告除有急
    迫情況且經記明筆錄者外，應全程連續錄音之規定相違背，
    是公訴人所提之證據不足以證明被告於警詢時之自白係出於
    自由意志，應無證據能力云云。經查：
(一)、按刑事訴訟法第100 條之1 第1 項固規定訊問被告，原則上
    應全程連續錄音；必要時，並應全程連續錄影；同條第2 項
    亦規定，筆錄內所載之被告陳述與錄音或錄影之內容不符者
    ，除有前項但書情形外，其不符之部分，不得作為證據，同
    法第100 條之2 亦準用同法第100 條之1 規定。考其立法目
    的，在於建立訊問筆錄之公信力，並擔保訊問程序之合法正
    當；亦即在於擔保犯罪嫌疑人對於訊問之陳述，係出於自由
    意思及筆錄所載內容與陳述相符。因此，如果犯罪嫌疑人之
    自白，係基於自由意思而非出於不正之方法，且其自由之陳
    述與事實相符，縱令於訊問時未經全程連續錄音或錄影，致
    訊問程序稍嫌微疵，仍難謂其自白之筆錄，無證據能力。
(二)、本件被告警詢錄音帶經原審當庭勘驗之結果（見原審卷第
    250 至253 頁），警方人員均係採一問一答之方式為之，雖
    警詢筆錄中之內容，有些許部分未在錄音帶中呈現，惟此等
    部分並非全係與本案犯罪事實有重大關係之部分，且去除此
    等內容，警詢筆錄即有先後無法連貫之情形，例如錄音帶勘
    驗內容中，並未有警詢筆錄中被告回答「那些毒品購得後，
    片狀Ｋ他命尚未研磨分裝，而搖頭丸及一粒眠均在今日中午
    賣給一些『不知名的朋友』」此段之內容，惟卻仍有「你所
    謂的『不知名的朋友』是如何得知你在販賣毒品，而他們又
    是如何與你聯絡？」此段警方人員之問話（見原審卷第251
    、252 頁），可知承辦警員與被告在製作本件警詢筆錄時，
    確實有警詢筆錄中所為之問答內容，僅有於詢問時未經全程
    連續錄音之程序瑕疵，此外，並無其他證據可資證明警方詢
    問人員於錄音中斷之時，有何以不正方法為詢問之情形，復
    參以被告於檢察官歷次偵訊甚至於原審移審訊問中，均未陳
    稱其警詢中之自白係出於非任意性，直至原審第一次準備程
    序中方有前開抗辯，要與一般常情不相符合，故本件被告於
    警詢中之自白係基於自由意思乙節，應堪認定，審諸上揭說
    明，仍應認被告於警詢中之自白具有證據能力，先予敘明。
三、被告之選任辯護人復辯稱：檢察官訊問被告時，時間很短，
    被告當時也不知道檢察官在訊問些什麼內容，故無證據能力
    云云。經查：
(一)、按被告以外之人於偵查中向檢察官所為陳述，除顯有不可信
    之情況者外，得為證據，同法第159 條之1 第2 項定有明文
    。偵查中對被告以外之人（包括證人、鑑定人、告訴人、被
    害人及共同被告等）所為之偵查筆錄，或被告以外之人向檢
    察官所提之書面陳述，性質上均屬傳聞證據。惟現階段刑事
    訴訟法規定檢察官代表國家偵查犯罪、實施公訴，依法其有
    訊問被告、證人及鑑定人之權，證人、鑑定人且須具結，而
    實務運作時，檢察官偵查中向被告以外之人所取得之陳述，
    原則上均能遵守法律規定，不致違法取供，其可信度極高，
    職是，被告以外之人前於偵查中已具結而為證述，除反對該
    項供述得具有證據能力之一方，已釋明「顯有不可信之情況
    」之理由外，不宜以該證人未能於審判中接受他造之反對詰
    問為由，即遽指該證人於偵查中之陳述不具證據能力。
(二)、本件經當庭勘驗內勤檢察官訊問被告之錄音帶，勘驗結果：
    檢察官語氣平和，被告應答順暢，且於訊問時因被告站不穩
    ，檢察官尚有向被告詢問：「你聽得懂我說的話嗎？」被告
    則答稱：聽得懂（被告以台語答「聽有」），嗣於檢察官指
    被告賣2 、3 個月時，被告馬上插嘴答稱：2 、3 個禮拜而
    已，此有本院製作之勘驗結果附卷可查（見本院卷第157 、
    158 頁），根據勘驗結果，可知被告接受詢問時，對於檢察
    官之問題均瞭解，且回答問題時相當流暢，是選任辯護人上
    開主張不足採信。揆諸前開說明，其於偵查中之陳述自具有
    證據能力。
四、被告之選任辯護人復辯稱：被告於聲請羈押庭時，因很疲憊
    ，也不清楚法官在問什麼，故被告於聲請羈押庭所為之陳述
    無證據能力等語。然查被告經警移送臺灣高雄地方法院檢察
    署後，內勤檢察官於93年7 月24日17時28分訊問完，旋聲請
    法官准予羈押，而原審法官係於同日18時開始訊問被告，此
    有上開2次訊問筆錄在卷可稽（見偵字卷第10頁、聲羈卷第4
    頁），二次訊問時間相隔約30分鐘，而被告於接受檢察官偵
    訊時雖有站不穩之情形，然被告對於檢察官之問題均瞭解，
    且回答問題時應答順暢等情，業已說明如前，足證被告於此
    時之意識相當清楚，且被告於聲請羈押庭接受詢問時，法官
    均有讓被告完整的回答，而非單純回答「是」或「不是」，
    被告之回答亦頗詳盡，且均有針對問題回答（見原審聲羈卷
    第4 、5 頁），堪認被告此時並無因疲憊致不清楚詢問內容
    之情事，是選任辯護人上開主張亦無理由，此部分之陳述亦
    有證據能力。
貳、實體方面
一、訊據上訴人即被告（下稱被告）甲○○矢口否認有何販賣第
    二級毒品及第四級毒品之犯行，辯稱：扣案之毒品及其他物
    品均非伊所有，而係伊友人陳培倫所有，於案發當日臨檢前
    趁伊睡覺時拿到伊房間內，且伊並未與陳培倫共同出資買入
    毒品後再行販售，亦無自行販賣毒品之行為，伊在警詢中之
    自白係因警員之威脅所致，不具任意性云云；被告之選任辯
    護人則為被告辯護稱：扣案之毒品及其他物品均係被告友人
    陳培倫所有，本件被告自白有販賣毒品之犯行，係因陳培倫
    簽發14紙5 萬元之本票給被告之母，並向被告之母表示被告
    所犯係輕罪，希望被告擔下本件犯行所致云云。經查：
(一)、被告與陳培倫2 人共同販賣第二、四級毒品之事實，業據證
    人陳培倫於原審審理時證稱：伊與被告係認識約半年之朋友
    ，伊與被告一同出資販賣毒品，先後共買進毒品3 次，第1
    次及第2 次係由伊向綽號「阿盛」之人買進價值合計約4 萬
    元之搖頭丸、一粒眠及Ｋ他命等毒品，第3 次則由被告自行
    買入價值約2 萬元之搖頭丸，而買入之價格為一粒眠每顆20
    至25 元 、搖頭丸每顆150 元至180 元，每次買進之毒品有
    些供伊2人 自行施用，有些則供伊出售之用，買毒品之人會
    打被告電話號碼0000000000號之手機聯絡，販賣毒品之價格
    為一粒眠每顆50元、搖頭丸每顆250 元，地點則在ＥＺ舞廳
    、三多路搖頭店及龍成飯店等處，前後約賣出數10次，販賣
    之利潤則由伊與被告均分，伊與被告共同販賣毒品至被告遭
    查獲前1 星期，本件遭查扣之搖頭丸12顆及空夾鏈袋50只為
    先前賣剩下來等語（見原審卷第203 、212 、213 、217 、
    218 、220 至226 頁）。而被告於警詢中亦自陳：伊販賣毒
    品係在2 、3 個星期前開始，在龍成飯店及高雄市○○路上
    之ＥＺ舞廳，賣與不特定人士，至今獲利約7 、8 千元等語
    明確（見警卷第2 頁背面），及偵訊中自承：查獲之毒品為
    伊所有，搖頭丸每顆伊係以180 元之代價，以電話號碼0000
    000000號之行動電話聯絡「小虎」而購入，再以每顆250 元
    之價格販出，販賣之地點係在龍成飯店或高雄市○○路上之
    搖頭店，伊販賣之時間約2 至3 星期等語（見偵卷第10頁）
    ，並於原審準備程序中自陳：伊承認檢察官之起訴事實，伊
    之毒品係向綽號「小虎」之人所購買，會販賣毒品係因為伊
    愛花錢所致，先前伊於偵訊中曾供述警詢內容不實在，係因
    為怕遭判重刑所致等語（見原審卷第11、12頁）。證人陳培
    倫所證關於與被告共同販賣第二、四級毒品之期間，雖與被
    告自白之販賣期間不完全相符，然就販入、賣出毒品之價格
    及賣出之地點，二人所述則大致相符，是陳培倫之證詞仍得
    作為上開被告自白之補強證據。又被告於警偵訊、原審準備
    程序時所為之前開陳述，雖未提及係與陳培倫共同販賣，惟
    販賣毒品是重罪，證人陳培倫為前開陳述後，檢察官即詢問
    ：「為何證述你有與被告一起販賣？」，並告知：「是否知
    道證述與被告販賣毒品，你亦會涉及販賣毒品罪嫌」等語，
    證人陳培倫即答稱：「因為這是事實」、「我知道」等語（
    見原審卷第219 、220 、221 頁），陳培倫在知悉將會因觸
    犯法律而受刑法法律制裁之際，仍表示其與被告共同販賣毒
    品係事實，足證其所言非虛，自難因被告關於有無共犯一節
    之供述與證人不同，即謂證人或被告之供述不足採。又扣案
    之錠劑12顆，經送鑑驗結果，含有第二級毒品ＭＤＭＡ、
    ＭＤＥＡ成分，此有高雄醫學大學附設中和紀念醫院93年8
    月17日第0000000 號、第0000000 號檢驗報告在卷可稽（見
    偵卷第32、33頁），並有扣案之夾鏈袋50只附卷可資佐證，
    是被告此部分犯行堪以認定。
(二)、被告販賣第四級毒品（即一粒眠）部分，迭據被告於警訊中
    供稱：警方於龍成飯店813 號房臨檢查獲之一粒眠29顆係伊
    所有，此等物品，部分係作為個人吸食使用，部分則作為販
    賣之用，上開毒品係伊於93年7 月22日（警詢筆錄誤載為7
    月23日，蓋本件查獲時間為7 月24日凌晨，而對照之後警詢
    筆錄中，被告所陳稱之賣出時間為「今日中午」，復參以原
    審勘驗警詢錄音帶時，被告有陳稱購入毒品時間為星期四即
    7 月22日，自可明瞭）夜間9 時許，向一名年約20歲、綽號
    「小虎」之男子，以一粒眠每顆25元之代價，在高雄市壽山
    動物園大門前購得，嗣有2 名真實姓名、年籍不詳之友人打
    電話要向伊購買毒品，伊遂於翌日中午時分，在龍成飯店
    813 號房，以每顆50元之代價，共賣與該2 名男子一粒眠5
    顆，（見警卷第1 至2 頁），及偵訊中自承：查獲之毒品為
    伊所有等語（見偵卷第10頁），並於原審準備程序時自陳：
    伊承認檢察官之起訴事實，伊之毒品係向綽號「小虎」之人
    所購買，會販賣毒品係因為伊愛花錢所致，先前伊於偵訊中
    曾供述警詢內容不實在，係因為怕遭判重刑所致等語（見原
    審卷第11、12頁）。此外，扣案之錠劑29顆，經鑑驗結果，
    含有第四級毒品硝甲西泮成分，此有高雄醫學大學附設中和
    紀念醫院93年8 月17日第0000000 號檢驗報告在卷可稽佐證
    （見偵卷第29頁），是被告之自白與事實相符，自堪採為證
    據，被告此部分之犯行亦堪以認定。
(三)、被告雖一再辯稱：扣押物品均非其所有云云。然查(1)證人王
    靜宜於原審審理時一再證稱：陳培倫只有帶Ｋ他命進入上開
    813 號房內等語（見原審卷第146 、150 、151 、152 、
    154 頁），且於原審審理時當庭指出被告帶進去的物品只有
    警卷第11頁右上角片狀那一包（見原審卷第154 頁），而證
    人陳培倫亦證稱：當天只有帶Ｋ他命去等語（見原審卷第
    205 頁），且對於警卷第11頁右上角那一包片狀物品係其所
    有並不爭執（見原審卷第204 頁），堪認陳培倫當天帶進去
    之物品只有警卷第11頁右上角之片狀物品，其他物品原本就
    在房間內。又上開片狀物品經送檢定結果，雖含有西藥成份
    ，然均不含毒品成份，此有高雄醫學大學附設中和紀念醫院
    93年8 月17日第9308─96號檢驗報告1 紙在卷可按（見偵卷
    第30 頁）， 是證人王靜宜、陳培倫雖稱該物品為Ｋ他命，
    然係渠2 人主觀誤認，附此敘明。(2)證人陳培倫於原審審理
    時雖一再證稱：扣案之第二級毒品錠劑12顆係其所有等語（
    見原審卷第20 4、212 頁），然證人陳培倫亦證稱：查扣之
    毒品及空夾鏈袋50只是之前賣剩下來的等語（見原審卷第
    221 、222 頁），可證扣案之12顆第二級毒品錠劑及空夾鏈
    袋50只，係被告與陳培倫之前共同販賣毒品時所剩下來之物
    ，既係陳培倫所有，亦係被告所有之物。(3)被告為警查獲時
    在該房間內睡覺，足證其為該房間之使用人，而其他扣押之
    物品，並無任何證據足資證明係他人所有，衡情該房間內之
    物品應係被告所有無訛。綜上所述，扣押之物除上開片狀之
    物品外，餘為被告所有，是被告就此部分之辯解不足採信。
(四)、至被告之辯護人為被告辯護稱：本件被告自白有販賣毒品犯
    行，係為陳培倫所承擔乙節。查(1)證人即被告之母黃淑萍於
    原審審理中雖證述：陳培倫有簽發本票給伊，係因為陳培倫
    向伊說，查扣物品均係其所有，希望伊說服被告將罪行擔下
    ，才簽發本票等語（見原審卷第229 頁），並有本票在卷可
    稽。然證人黃淑萍亦證稱：伊係事後去看守所會客時，才跟
    被告說這件事云云（見原審卷第229 、247 頁），而被告自
    93 年7月24日為警逮捕後，在當天即遭羈押，並禁止接見通
    信，直至同年9 月9 日公訴人起訴，被告移審於原審後，被
    告禁止接見通信之限制方遭解除，有原審押票2 份在卷可稽
    （見聲羈卷第7 頁、原審卷第14頁），而被告於此段禁止接
    見通信期間，即為前開3 次自白，則在無法與外界相互聯絡
    之狀況下，被告如何知悉其母有收受陳培倫簽發之本票？而
    應陳培倫之要求承擔本件犯行？(2)雖被告之辯護人另稱：被
    告於93年7 月24日為警逮捕後，陳培倫有以其電話號碼
    0000000000號之手機與被告電話號碼0000000000號之手機聯
    絡，被告係因此次通聯方會知悉陳培倫希望被告承擔罪行云
    云，惟查，93年7 月24日凌晨3 時47分43秒，上開2 支電話
    確實有達58秒之通話紀錄，惟此次通聯係由被告持用之
    0000000000號手機為發話方，證人陳培倫持用之0000000000
    號手機為受話方，有此2 支電話之通聯紀錄附卷可佐（見原
    審卷第10 4頁），已與被告之選任辯護人上開所陳係證人陳
    培倫打給被告一節不符。而證人陳培倫於原審審理中證述：
    案發當日，被告為警逮捕後，伊有與被告之手機聯絡，但伊
    係與跟被告同時在龍成飯店813 號房為警逮捕之王靜宜通話
    ，問王靜宜他們人在何處，伊並未要被告承認毒品全部係被
    告所有等語（見原審卷第211 頁），且被告亦自承：伊遭逮
    捕當日，伊有打電話與伊妹妹，除此之外伊並未撥打或接聽
    其他電話等語（見原審卷第113 頁），是證人陳培倫並未於
    93年7 月24日凌晨，去電要求被告承擔犯行。(3)陳培倫於案
    後確實有簽發14張面額5 萬元之本票與被告母親（未載到期
    日及發票日），但此係因被告母親之要求，且本件查扣之物
    品中，確實有部分係陳培倫所有，陳培倫方會簽發該些本票
    等情，業據證人陳培倫於原審陳述綦詳（見原審卷第204 頁
    ），又扣案之第二級毒品係被告與共犯陳培倫所共有，且被
    告與陳培倫有共同販賣第二、四級毒品之事實，亦據證人陳
    培倫於原審證述綦詳（詳如前述）。而被告於警、偵訊、原
    審第一次詢問時，均未指訴共犯陳培倫之犯行，唯被告與陳
    培倫均不知被告並未供出陳培倫共犯，其後，被告母親會客
    告知陳培倫要其獨自承擔犯行後，被告亦未獨立承擔，而係
    否認犯行，故陳培倫交付14張本票予被告之母，與被告於警
    、偵訊及原審第一次詢問時承認犯行無關。從而自難以證人
    陳培倫有簽發本票給被告之母，即謂被告之自白係虛偽不實
    。
(五)、被告於警詢中固有自白販賣毒品獲利七、八千元，然未詳予
    說明販賣第二、四級毒品之所得各為幾何，嗣自原審第二次
    以後之準備程序至本院辯論終結，被告均否認犯行，本院亦
    無從再進一步究明其所得究竟是7,000 元或8,000 元，亦無
    從區分其販賣第二級毒品及第四級毒品之所得為何？為被告
    利益計，爰合併計算其販賣第二、四級毒品之所得共7,000
    元。
(六)、綜上所述，被告及其辯護人所辯尚無可採，本件事證明確，
    被告前揭犯行，堪以認定。
二、按ＭＤＭＡ、ＭＤＥＡ為毒品危害防制條例第2 條第2 項第
    2 款所稱之第二級毒品，硝甲西泮為同條項第4 款所稱之第
    四級毒品。是核被告所為，係犯毒品危害防制條例第4 條第
    2 項之販賣第二級毒品罪及同條第4 項之販賣第四級毒品罪
    。被告持有第二、四級毒品之低度行為，為販賣第二、四級
    毒品之高度行為所吸收，不另論罪。被告就93年7 月上旬至
    遭查獲前一星期之販賣第二、四級毒品犯行，與陳培倫間有
    犯意聯絡及行為分擔，均為共同正犯。被告先後多次販賣第
    二、四級毒品之犯行，均時間緊接，犯罪構成要件相同，顯
    係各基於概括犯意為之，應分別依連續犯之規定論以一罪，
    除販賣第二級毒品法定刑為無期徒刑部分不得加重外，並加
    重其刑。至被告販賣之錠劑亦含有第二級毒品ＭＤＥＡ部分
    ，起訴書雖未記載，然既係同一錠劑含第二級毒品ＭＤＭＡ
    及ＭＤＥＡ之成分，則就每一次販賣該錠劑而言，仍應論以
    一次販賣第二級毒品之實質上一罪，故此部分應為起訴效力
    所及，本院自得併予審理，附此敘明。又被告所犯上開二罪
    間，犯意各別、行為互殊，觸犯構成要件相異之罪名，自應
    分論併罰。
三、原判決就被告上揭犯行，據以論處被告罪刑，固非無見；惟
    查：(一)按被告之自白，不得作為有罪判決之唯一證據，刑事
    訴訟法第156 條第2 項定有明文；本件被告於93年7 月23日
    販賣第二級毒品給二名不詳姓名男子部分，除被告於警偵訊
    、原審第一次準備期日之陳述外，查無其他積極證據足資證
    明被告有於上開時間販賣第二級毒品，揆諸前揭規定，此部
    分自不得為有罪之諭知，原審未查，就該部分遽為有罪之判
    決，自有未洽。(二)原審於理由內論述扣案之空夾鍊袋50個，
    係供販賣毒品之用，且為被告所有之物，應依毒品危害防制
    條例第19條第1 項規定沒收之（見原審判決第16頁），然原
    審判決於主文項下卻漏未諭知沒收，亦有未合。(三)原審判決
    認第四級毒品錠劑29顆應依刑法第38條第1 項第1 款規定沒
    收（見原審判決第16頁），惟原審判決竟於主文項下諭知為
    「沒收銷燬」，自有未當。被告上訴意旨，否認犯行，雖為
    無理由；惟原判決既有上開可議之處，自應由本院將原判決
    撤銷改判。爰審酌被告販賣第二、四級毒品，嚴重危害他人
    身心健康，惡性非輕，犯後否認犯行，堪認其毫無悔意，惟
    念及被告尚無任何前科紀錄，有臺灣高等法院被告前案紀錄
    表在卷可按，素行尚非不良，且其販賣毒品之次數、數量並
    非頻繁、巨大，復參以其為本件犯行時，甫滿18歲，尚屬年
    少識淺等一切情狀，爰分別量處如主文第2 項所示之刑，並
    合併定其應執行刑。
四、查扣案之錠劑12顆，經送驗結果，均含有第二級毒品ＭＤＭ
    Ａ、ＭＤＥＡ之成分，業如前述，應依毒品危害防制條例第
    18條第1 項前段之規定，併予宣告沒收銷燬之。至於鑑識耗
    損之第二級毒品ＭＤＭＡ及ＭＤＥＡ，既已滅失，爰不再行
    諭知沒收銷燬，併此敘明。再按毒品危害防制條例雖無處罰
    單純持有第四級毒品之規定，惟硝甲西泮既屬第四級毒品，
    且依該條例之規定，凡製造、運輸、販賣、引誘他人施用及
    轉讓第四級毒品者，均有處罰明文，且第四級毒品，無正當
    理由不得持有，同條例第11條之1 亦有明文，是本件扣案之
    含第四級毒品硝甲西泮成分之「一粒眠」錠劑29顆，要屬違
    禁物甚明，僅以單純持有此類毒品，可罰性較低，依比例原
    則，予以除罪化而已（最高法院著有90年度台非字第121 號
    、92年度台非字第138 號判決可資參照）。又毒品危害防制
    條例第18條第1 項前段僅規定第一級、第二級毒品沒收銷燬
    之，而同條項中段之規定「沒入銷燬之」，乃屬行政罰之性
    質，僅能由查獲機關以行政處分之「沒入銷燬」程序處理，
    要不得由法院諭知「沒收銷燬」之刑事處分，故前開扣得之
    含第四級毒品硝甲西泮成分之「一粒眠」錠劑29顆，自無從
    由法院依該條項規定諭知沒入銷燬；至毒品危害防制條例第
    19條第1 項固規定犯第4 條之罪者，其供犯罪所用或因犯罪
    所得之財物應沒收，惟該條既未特別規定「不問屬於犯人與
    否，沒收之」等語，依該條沒收之物自應以屬於犯人者為限
    （最高法院93年度台上字第3263號判決參照），是依毒品危
    害防制條例第19條第1 項沒收之物，須以屬犯人所有且供犯
    罪所用或因犯罪所得之財物為限，與刑法第38條第1 項第1
    款違禁物不問屬於犯人與否均沒收之規定相較之下，二者沒
    收之要件全然不同，則毒品危害防制條例第19條第1 項有關
    沒收之規定即非刑法第38條第1 項第1 款之特別規定。本件
    扣案之含第四級毒品硝甲西泮成分之「一粒眠」錠劑29顆既
    屬違禁物，即無須再審酌該項毒品是否為犯人所有且供犯罪
    之用，應逕依刑法第38條第1 項第1 款之規定宣告沒收，至
    鑑驗耗損部分，既已滅失不存在，自無庸併予宣告沒收。被
    告用以與「小虎」及買受毒品之人聯絡之電話號碼00000000
    00號手機1 支（含ＳＩＭ卡，均未扣案；門號使用之權利雖
    係使用人向電信公司租用所取得，然燒錄門號之SIM 卡則與
    使用權不同，係電信公司交付供通訊用之物，非租用之標的
    ，從而於終止或解除契約時，租用人固不得再利用該門號通
    訊，然SIM 卡亦無庸繳還，是SIM 卡應屬租用人所有之物）
    及扣案之空夾鍊袋50個，係供販賣本件毒品之用且為被告所
    有，前已敘明，應依毒品危害防制條例第19條第1 項規定沒
    收之，如該行動電話（含ＳＩＭ卡）全部或一部不能沒收時
    ，因係金錢以外之財物，追徵其價額。又被告本件販賣第二
    級毒品及第四級毒品所得共計7000元（詳如前述），係被告
    為本件犯行所得之財物，應依毒品危害防制條例第19條第1
    項規定沒收之，如全部或一部不能沒收時，並以被告財產抵
    償之。至於扣案之電子磅秤1 台（被告販賣之毒品均為錠劑
    ，無以電子秤秤重之必要）、盤子1 個及2 包不明物品，因
    無證據證明與被告本件犯行有何關係，爰不為沒收之宣告，
    併為敘明。
五、公訴意旨另謂：被告自94年7 月24日回溯約一星期之時間起
    至94年7 月23日止，以每顆搖頭丸250 元之價格，連續在前
    開處所，販賣予不特定之買主多次，因認其另涉有毒品危害
    防制條例第4 條第2 項之販賣第二級毒品罪嫌。訊據被告堅
    決否認有何此部分犯行，辯稱：伊沒有販賣第二級毒品等語
    。經查：此部分之犯行，除被告於警偵訊、原審第一次準備
    期日之自白外，別無其他證人指訴，而扣案之第二級毒品錠
    劑，係被告與陳培倫二人共同販賣時所留下之物，此已說明
    如前，是此部分亦無任何物證足資證明，揆諸前揭依刑事訴
    訟法第156 條第2 項，自不得以被告之上開自白作為有罪之
    唯一證據，本院復查無其他積極證據足資證明被告於上開時
    間有販賣第二級毒品之犯行，是此部分原應為無罪之諭知，
    惟因公訴人認此部分與前開經法院判決有罪部分，有連續犯
    之裁判上一罪關係，爰不另為無罪之諭知。
六、被告之選任辯護人雖請求傳喚郭志和、陳培倫，及勘驗警詢
    錄影帶、檢察官聲請羈押時法官訊問被告之錄音帶（見本院
    卷第49、52頁反面起至53頁正面）；惟(1)選任辯護人聲請傳
    喚證人郭志和係要證明：被告有向陳培倫購買毒品，惟此一
    待證事實與被告是否有販賣毒品間無關聯性，且嗣後選任辯
    護人已捨棄傳喚（見本院卷第94頁）；(2)證人陳培倫經本院
    傳喚、拘提均無著（見本院卷第88、98、99、104 、126 、
    130）， 已不能調查；(3)被告於製作警詢筆錄時，只有錄音
    ，無錄影，此有高雄市政府警察局新興分局94年6 月14日高
    市警新分三字第0940015567號函附卷可稽，，是此部分之聲
    請亦無從調查；(4)被告經警移送臺灣高雄地方法院檢察署後
    ，內勤檢察官於93年7 月24日17時28分訊問完，旋聲請法官
    准予羈押，而原審法官係於同日18時開始訊問被告，此有上
    開2 次訊問筆錄在卷可稽（見偵字卷第10頁、聲羈卷第4 頁
    ），二次訊問時間相隔約30分鐘，而被告於接受檢察官偵訊
    時雖有站不穩之情形，然被告對於檢察官之問題均瞭解，且
    回答問題時應答順暢等情，業已說明如前，足證被告於此時
    之意識相當清楚，嗣被告於聲請羈押庭接受詢問時，法官均
    有讓被告完整的回答，而非單純回答「是」或「不是」，被
    告之回答亦頗詳盡，且均有針對問題回答（見原審聲羈卷第
    4 、5 頁），堪認被告此時並無因疲憊致不清楚詢問內容之
    情事，是本院認此部分之聲請為不必要。且本件事實已臻明
    確，無再調查上開證據之必要，附此敘明。
七、至證人陳培倫與被告甲○○共同販賣第二級毒品及販賣第四
    級毒品之犯行，應由檢察官另行分案偵辦，附此敘明。
據上論斷，依刑事訴訟法第369 條第1 項前段、第364 條、第
299 條第1 項前段，毒品危害防制條例第4 條第2 項、第4 項、
第18條第1項 前段、第19條第1 項，刑法第11條、第28條、第56
條、第38條第1 項第1 款、第51條第5 款，判決如主文。
本案經檢察官林應華到庭執行職務。
中　　華　　民　　國　　94　　年　　11　　月　　22　　日
                  刑事第八庭    審判長法  官  李炫德
                                      法  官  洪慶鐘
                                      法  官  李淑惠
以上正本證明與原本無異。
如不服本判決應於收受本判決後10日內向本院提出上訴書狀，其
未敘述上訴理由者，並得於提起上訴後10日內向本院補提理由書
狀（均須按他造當事人之人數附繕本）「切勿逕送上級法院」。
中　　華　　民　　國　　94　　年　　11　　月　　22　　日
　　　　　　　　　　　　　　　　　　　書記官  邱麗莉
附錄本件判決論罪科刑法條：
毒品危害防制條例第4條第2項、第4項
製造、運輸、販賣第二級毒品者，處無期徒刑或七年以上有期徒
刑，得併科新臺幣七百萬元以下罰金。
製造、運輸、販賣第四級毒品者，處三年以上十年以下有期徒刑
，得併科新臺幣三百萬元以下罰金。
